【裁判字號】    96,重訴,6
【裁判日期】    970507
【裁判案由】    損害賠償
【裁判全文】
臺灣高等法院高雄分院民事判決           96年度重訴字第6號
原      告    丁○○
兼訴訟代理人  丙○○○
被      告    乙○○
上列當事人間請求損害賠償事件，原告於刑事訴訟（本院96年度
交上訴字第40號）提起附帶民事訴訟（本院96年度附民字第18號
），經本院刑事庭裁定移送，本院於97年4 月23日辯論終結，判
決如下︰
    主    文
被告應給付原告丙○○○新台幣伍拾捌萬捌仟玖佰元、給付原告
丁○○新台幣貳拾伍萬元，及均自民國九十六年六月二十一日起
至清償日止，按年息百分之五計算之利息。
原告其餘之訴駁回。
訴訟費用由被告負擔。
原告假執行之聲請駁回。
    事實及理由
一、被告未於言詞辯論期日到場，核無民事訴訟法第386 條所列
    各款情形，爰依原告之聲請，由其一造辯論而為判決。
二、原告起訴主張：被告於民國95年7 月28日凌晨2 時10分許，
    駕駛其父甲○○所有車號ZO-7413 號自小貨車，沿高雄縣大
    寮鄉○○○路北往南方向行駛，途經林內村鳳林一路1 之16
    號前，疏未注意車前狀況，致撞及對向適由被害人張簡名哲
    所騎乘搭載張明郎之車號PQ6-456 號重機車，張簡名哲因而
    受有腹部鈍挫傷併肝及右腎撕裂傷及大量腹內出血、腦鈍挫
    傷併蜘蛛膜下腔出血與顏面骨折併出血之傷害，經轉送高雄
    長庚醫院救治，延至同年月30日4 時35分不治死亡。被告顯
    有過失致死之侵權行為，應負損害賠償責任。原告丙○○○
    、丁○○係被害人張簡名哲之父、母，丙○○○已支出殯葬
    費新台幣（下同）33萬8900元，且與丁○○均受有非財產上
    損害各300 萬元。是丙○○○得請求賠償333 萬8900元，丁
    ○○得請求賠償300 萬元，爰依侵權行為法則，求為判決被
    告應如數給付，暨自起訴狀繕本送達翌日起至清償日止之法
    定遲延利息。並陳明願供擔保請准宣告假執行（原告另請求
    共同被告甲○○給付部分，經本院裁定駁回其訴及假執行之
    聲請，未據聲明不服，已告確定）
三、被告未於言詞辯論期日到場，惟於準備程序則以：伊駕駛行
    為有過失，致張簡名哲傷重死亡，應負賠償責任，但原告慰
    撫金請求太高，伊沒能力賠償。且被害人由對向忽然轉入伊
    之車道行駛而發生本件車禍，亦有過失等語，資為抗辯。
四、兩造不爭執之事項：
  (一)被告於95年7 月28日凌晨2 時10分許，駕駛車號ZO-7413 號
    自小貨車，沿高雄縣大寮鄉○○○路由北往南方向行駛，途
    經林內村鳳林一路1 之16號前，疏未注意車前狀況，致撞及
    對向適由被害人張簡名哲所騎乘搭載張明郎之車號PQ6-456
    號重機車，張簡名哲因而受有腹部鈍挫傷併肝及右腎撕裂傷
    及大量腹內出血、腦鈍挫傷併蜘蛛膜下腔出血與顏面骨折併
    出血之傷害，經轉送高雄長庚醫院救治，延至同年月30日4
    時35分不治死亡。被告因上開過失致死犯行，業經本院96年
    度交上訴字第40號刑事判決判處有期徒刑1 年確定。
  (二)原告丙○○○、丁○○係被害人張簡名哲之父、母。
  (三)原告丙○○○支出殯葬費33萬8900元。
  (四)原告丙○○○、丁○○已領取強制汽車責任保險金各75萬
    5000元，合計150萬元。
五、兩造爭點在於：(一)被害人張簡名哲是否與有過失？(二)請求賠
    償非財產上損害之金額以多少為適當？
六、本院判斷：
  (一)按汽車行駛時，駕駛人應注意車前狀況；於雙向二車道行駛
    時，均應在遵行車道內行駛，道路交通安全規則第94條第3
    款、第97條第1 項第2 款分別定有明文。本件被告駕車自應
    注意依上開規定行駛，而依當時之情形，並無不能注意之情
    事，其疏未注意車前狀況，因而肇事致被害人張簡名哲死亡
    ，業經被告自認屬實。雖被告抗辯被害人張簡名哲由對向忽
    然轉入其車道行駛而發生本件車禍云云。惟依卷附交通事故
    現場圖顯示：肇事路段為雙向二車道，機車刮地痕長17.6公
    尺，刮痕起點在二車道中間，拖鞋、碎片均在北向南車道上
    ，被告駕駛之小貨車右前車頭損壞，張簡名哲騎乘之機車右
    側車身損壞，且小貨車之車損為右前車頭，由此可知兩車撞
    擊點應在南向北車道上，堪認被告所駕駛之小貨車已逆向駛
    入對向車道甚明，其所辯被害人張簡名哲由對向忽然轉入其
    車道行駛云云，不足採信。又本件經送臺灣省高屏澎區車輛
    行車事故鑑定委員會鑑定結果，亦認被告駕駛小貨車未在遵
    行車道內行駛，為肇事原因；張簡名哲、張明郎共騎乘重機
    車無肇事因素，有該鑑定委員會97年2 月15日函附鑑定意見
    書在卷足參（本院卷77至78頁）。是本件車禍之發生，應由
    被告負全部過失責任，被害人張簡名哲並無過失責任。
  (二)按不法侵害他人致死者，對於支出殯葬費之人，亦應負損害
    賠償責任。不法侵害他人致死者，被害人之父、母，雖非財
    產上損害，亦得請求賠償相當之金額，民法第192 條第1 項
    及第2 項、第194 條分別定有明文。又按非財產上損害之慰
    撫金數額，究竟若干為適當，應斟酌兩造身分、地位、教育
    程度及經濟狀況，俾為審判之依據。本件被告因過失不法侵
    害被害人張簡名哲致死，依上開規定，對於支出殯葬費之丙
    ○○○及受有非財產上損害之原告2 人，應負賠償責任。查
    被告對於丙○○○支出殯喪費33萬8900元，並無爭執，丙○
    ○○此部分請求，自應准許。且丙○○○係國中畢業，現為
    碼頭工人，每月收入3 萬元；丁○○係高中畢業，在幼稚園
    上班，每月收入1 萬5000元，被告則係國中畢業，目前從事
    派報工作，每月收入數千元，不固定，業經兩造陳明且無爭
    執。另丙○○○有房屋、土地、汽車；丁○○名下無不動產
    ，其95年有利息所得1 筆1679元；被告名下無不動產及動產
    ，有稅務電子閘門財產所得調件明細表在卷可稽。本院審酌
    兩造之身分、地位、教育程度、經濟狀況，及丙○○○、丁
    ○○因本件車禍頓失愛子，精神上所受痛苦之程度等情況，
    認丙○○○、丁○○請求被告賠償精神慰撫金均各以100 萬
    元為適當。
  (三)又依強制汽車責任保險法第32條規定：保險人依本法規定所
    為之保險給付，視為被保險人損害賠償金額之一部分，被保
    險人受賠償請求時，得扣除之。原告丙○○○、丁○○均自
    承已受領強制汽車責任保險金各75萬元，則丙○○○、丁○
    ○所得請求賠償之金額，扣除此數額後，依序為58萬8900元
    （338900+0000000-000000=588900）、25萬元（0000000-00
    0000=250000） 。
七、綜上所述，原告丙○○○、羅玲惠依侵權行為之規定，請求
    被告給付，其請求之金額，依序在58萬8900元、25萬元及均
    自起訴狀繕本送達翌日即96年6 月21日起至清償日止之法定
    遲延利息範圍內，為有理由，應予准許，逾此部分之請求，
    為無理由，不應准許。至原告陳明願供擔保請准宣告假執行
    ，就原告勝訴部分，被告應給付之金額未逾150 萬元，因不
    得上訴第三審法院，於本院宣判後即得執行，自無宣告假執
    行必要；至原告敗訴部分，其假執行之聲請亦失所附麗，均
    應併予駁回。兩造其餘攻防及舉證，於判決結果不生影響，
    毋庸逐一論述。
八、據上論結，本件原告之訴為一部有理由，一部無理由，依民
    事訴訟法第463 條、第385 條第1 項前段、第79條、第85條
    第1 項前段，判決如主文。
中    華    民    國    97    年    5     月    7     日
                            民事第六庭
                                審判長法官  許明進
                                法      官  張明振
                                法      官  徐文祥
以上正本證明與原本無異。
本件被告不得上訴。
原告如對本判決上訴，須於判決送達後20日內向本院提出上訴狀
，其未表明上訴理由者，應於上訴後20日內向本院提出上訴理由
書（均須按他造當事人之人數附繕本）。上訴時應提出委任律師
或具有律師資格之人之委任狀，並依附註條文規定辦理。
中    華    民    國    97    年    5     月    8    日
                                書  記  官  呂素珍
附註：
民事訴訟法第466 條之1 ：
對於第二審判決上訴，上訴人應委任律師為訴訟代理人，但上訴
人或其法定代理人具有律師資格者，不在此限。
上訴人之配偶、三親等內之血親、二親等內之姻親，或上訴人為
法人、中央或地方機關時，其所屬專任人員具有律師資格並經法
院認適當者，亦得為第三審訴訟代理人。
第1 項但書及第2 項情形，應於提起上訴或委任時釋明之。


司法院資訊處製作；財團法人民間司法改革基金會備份。
